臺灣高等法院臺南分院刑事判決　　　　　九十一年度交上易字第三二八號　Ａ
　　　上　訴　人　臺灣臺南地方法院檢察署檢察官
　　　被　　　告　甲　○　○
右上訴人因被告過失傷害案件，不服臺灣臺南地方法院九十年度交易字第五二七號中
華民國九十一年一月十四日第一審判決（起訴案號：臺灣臺南地方法院檢察署九十年
度偵字第六○六一號），提起上訴，本院判決如左：
      主      文
原判決撤銷。
甲○○因過失傷害人，處拘役肆拾日，如易科罰金，以參佰元折算壹日。
      事      實
一、甲○○於民國（下同）九十年一月八日晚上七時十分許，騎乘車牌號碼ＷＥＢ－
    六七六號輕型機車，沿台南市○○路○段慢車道，由北往南方向行駛，途經上開
    路段與長榮中學前南側處，理應注意汽車行駛時，駕駛人應注意車前狀況，並隨
    時採取必要之安全措施及汽車在同一車道行駛時，除擬超越前車外，後車與前車
    之間應保持隨時可以煞停之距離，而依當時天候晴、雖為夜間然有暮光且有車燈
    可供照明、且係柏油路面、路面乾燥、無缺陷、道路上未有任何障礙物、視距良
    好等情形以觀，客觀上亦無不能注意之情事，其竟疏於注意車前狀況，貿然前行
    。適李敏萍騎車號ＴＬＴ－八二七號輕型機車後載乙○○，沿同路在前方行駛突
    然減速，以致甲○○避剎不及，撞及李敏萍所騎乘之機車，乙○○因之受有「右
    足踝雙側踝骨骨折合併關節脫臼、右肩挫傷併血腫」等傷害。
二、案經乙○○訴由台南市警察局第一分局報請臺灣臺南地方法院檢察署檢察官偵查
    起訴。
      理      由
一、訊據被告甲○○對於右揭時、地，駕車行經前開路口，並過失與告訴人乙○○所
    搭乘之車輛發生碰撞之事實坦白承認，惟又辯稱：是李敏萍與另一機車雙排並行
    於車道，並於路中突然剎停，所以才撞傷告訴人，當時告訴人乙○○拜託伊不要
    報案，所以伊當時沒有報案等語。
二、經查：被告所為前開犯罪事實，業據告訴人及證人李敏萍於警訊時及偵審中指訴
    甚詳，且有台南市警察局第一分局製作之道路交通事故調查報告表一紙及交通事
    故蒐證照片十一張在卷足憑（見警訊卷第六頁、第十二頁至第十四頁背面），又
    告訴人因本件車禍而受有如事實欄所載等傷害，復有財團法人台灣基督長老教會
    新樓醫院九十年一月十三日新字第二九四五九號、薛明佳骨外科診所、德銘中醫
    診所之診斷證明書各一份存卷可參。
三、按汽車在同一車道行駛時，除擬超越前車外，後車與前車之間應保持隨時可以煞
    停之距離；又汽車行駛時，駕駛人應注意車前狀況，並隨時採取必要之安全措施
    ；道路交通安全規則第九十四條第一項、第三項分別定有明文。本件被告領有機
    車駕照，駕車於道路上行駛，理應注意遵守上開道路交通安全規則，而案發當時
    ，天候晴朗、雖為夜間然有暮光且有車燈可供照明、且係柏油路面、路面乾燥、
    無缺陷、道路上未有任何障礙物、視距良好等情形以觀，復有台南市○○○道路
    交通事故調查報告表一紙載明可考，客觀上亦無不能注意之情事，其竟疏於注意
    車前狀況，貿然行駛，致於右揭時、地自後撞擊告訴人所搭乘之機車，是被告之
    駕駛行為，顯有過失，即被告於本院調查時亦直承其有過失。況本件經送台灣省
    台南區行車事故鑑定委員會鑑定結果，亦認被告駕駛輕型機車未注意車前狀況，
    未保持安全距離，係本件車禍之肇事原因，則有該鑑定委員會九十年七月六日南
    鑑字第九○○七三六號函及所附之鑑定意見書一份附卷可參（見偵查卷第十頁至
    第十二頁），此益證被告駕車肇事致告訴人受傷之行為，確有過失無疑。
四、再查：證人李敏萍於原審及本院審理中堅決否認曾雙排行車及路中剎停之事實，
    李敏萍證稱：「前面約有一個半車身是朋友周惠萍在前，一前一後行駛，沒有併
    行，伊等是有減速但沒有剎停等語。」（見原審卷第十四頁）；被告復未就其所
    辯事實舉證以實其說，無從憑信，且被告既有前開注意車前狀況及保持安全間距
    之義務而竟疏未注意，自無從解免於過失肇事之責。被告之過失駕車行為，與告
    訴人所受之傷害間，具有相當之因果關係。
五、核被告所為，係犯刑法第二百八十四條第一項前段之普通過失傷害罪。原審以被
    告事證明確，因予論罪科刑，固非無見，惟查被告於本院已直承因當時告訴人乙
    ○○拜託伊不要報案，所以伊當時沒有報案，嗣經告訴人之友李敏萍於醫院向警
    方報案等情（見本院九十一年四月十七日審判筆錄），核與告訴人之供詞相符，
    且有接獲報案前來醫院辦理之丙○○○○於本院調查時到庭陳明係交通隊受託報
    案轉過來的，且報案的人應在醫院等語（見本院九十一年三月十九日訊問筆錄）
    。是原判決認被告係自首，並予依法減輕其刑，即有未洽，已有可議。檢察官循
    告訴人意旨上訴據此指摘原判決不當，非無理由，原判決既有可議，自應由本院
    將原判決撤銷改判。爰併審酌被告之生活狀況、品行、智識程度、犯罪所生之危
    險、被告之過失程度、告訴人所生之損害，及被告肇事後，業已表示願意分期賠
    償新台幣十三萬元，但未為告訴人接受，未與告訴人就民事損害賠償事宜，達成
    和解，及被告犯後之態度尚非惡劣等一切情狀，量處如主文所示之刑，並諭知易
    科罰金之折算標準，以資懲儆。
據上論結，應依刑事訴訟法第三百六十九條第一項前段、第三百六十四條、第二百九
十九條第一項前段、刑法第二百八十四條第一項前段、第四十一條第一項前段，罰金
罰鍰提高標準條例第一條前段、第二條，判決如主文。
本案經檢察官洪泰文到庭執行職務。
中    華    民    國      九十一      年      五      月        一      日
                                  臺灣高等法院臺南分院刑事第三庭
                                      審判長法官  黃    崑    宗
                                            法官  葉    居    正
                                            法官  莊    俊    華
右正本證明與原本無異。
不得上訴。
                                      法院書記官  廖    明    娟
中    華    民    國      九十一      年      五      月      六        日
附錄：本件論罪科刑法條
中華民國刑法第二百八十四條
 (過失傷害罪)
因過失傷害人者，處六月以下有期徒刑、拘役或五百元以下罰金，致重傷者，處一年
以下有期徒刑、拘役或五百元以下罰金。
從事業務之人，因業務上之過失傷害人者，處一年以下有期徒刑、拘役或一千元以下
罰金，致重傷者，處三年以下有期徒刑、拘役或二千元以下罰金。
